【裁判字號】    99,抗,1230
【裁判日期】    991012
【裁判案由】    聲明異議
【裁判全文】
臺灣高等法院民事裁定                  99年度抗字第1230號
抗告人  乙○○
        丁○○
        甲○
                共同送達代收人 丙○○
上列抗告人因與相對人戊○○間聲明異議事件，對於中華民國99
年7月19日臺灣臺北地方法院99年度執事聲字第81號裁定提起抗
告，本院裁定如下：
    主  文
抗告駁回。
抗告費用新臺幣壹仟元由抗告人負擔。
    理  由
一、按「各合夥人之出資及其他合夥財產，為合夥人全體之公同
    共有」、「公同共有物之處分及其他之權利行使，除法律另
    有規定外，應得公同共有人全體之同意」，民法第668條及
    第828條第3項分別定有明文。「公同共有人受領公同共有債
    權之清償，應共同為之，除得全體公同共有人之同意外，無
    由其中一人或數人單獨受領之權」，最高法院74年台上字第
    748號判例要旨可資參照。合夥財產為合夥人全體公同共有
    ，各合夥人之權利及於合夥財產之全部，並無所謂應有部分
    存在。是以合夥財產之處分及其他之權利行使，應得合夥人
    全體之同意，始得為之，此觀民法第668條、第827條第3項
    、第828條第3項規定自明。故在合夥清算前，除法律或契約
    另有規定外，合夥人中之一人或數人須得其他合夥人全體之
    同意，始得起訴請求，並不得獨自訴請第三人依其出資比例
    為給付。又「強制執行程序，除本法有規定外，準用民事訴
    訟法之規定」，強制執行法第30條之1定有明文。「訴訟標
    的對於數人必須合一確定而應共同起訴，如其中一人或數人
    拒絕同為原告而無正當理由者，法院得依原告聲請，以裁定
    命該未起訴之人於一定期間內追加為原告。逾期未追加者，
    視為已一同起訴」，民事訴訟法第56條之1第1項亦有明定。
二、抗告人異議及抗告意旨略以：依強制執行法第30條之1準用
    民事訴訟法第249條第1項規定，訴訟要件有欠缺而可補正者
    ，應先命當事人補正，又依同條準用民事訴訟法第56條之1
    第1項規定，訴訟標的對於數人必須合一確定者，如其中一
    人或數人拒絕同為聲請執行當事人而無正當理由者，法院得
    依聲請以裁定命該未同為強制執行聲請之人於一定期間內追
    加為執行聲請人，逾期未追加者，視為已一同聲請，以符當
    事人適格與訴訟經濟考量，否則如其中一人拒不出面協同聲
    請執行，使確定判決無法進行終局執行，形同該人可恣意操
    縱執行與否，無法確保債權人利益。原法院99年度司執字第
    33257號裁定未依前開規定命伊等補正並聲請追加江國田為
    執行聲請人，即逕予駁回伊等之強制執行聲請，依法即有未
    合。又本件執行標的為金錢債權，係可分之債，伊等係分別
    依各自持有合夥股權比例向相對人就得受領部分為執行聲請
    ，亦屬正當，原法院99年度司執字第33257號裁定徒以既判
    力為由逕予駁回，實有違誤。伊本此提出異議，竟經原裁定
    以強制執行事件不能準用民事訴訟法第56條之1規定為由駁
    回。然民事訴訟法第56條之1第1項規定係就程序上訴訟要件
    為補正，無涉實體事項，與強制執行程序並無衝突，原裁定
    謂不能準用，實屬可議。且原裁定認合夥財產之執行應合一
    確定，將使合夥人間之糾紛，實際上難以以強制執行程序實
    現權利，尤若少數合夥人拒不出面聲請，即無從開啟執行程
    序，顯失公允。且似有以日後如何取回分配問題影響先前執
    行程序是否開啟之嫌，顯有倒果為因。是原裁定駁回伊等之
    異議，實有未合，爰提起抗告請求廢棄原裁定，並准許伊等
    之強制執行聲請云云。
三、經查，抗告人持確定判決（包括臺灣板橋地方法院92年度訴
    字第2538號、本院94年度重上字第161號、最高法院96年度
    台上字第509號、本院96年度重上更(一)字第51號、最高法院
    97年度台上字第1799號及本院97年度重上更(二)字第151號判
    決）為執行名義，就其等合夥事業（下稱系爭合夥）之債權
    新臺幣（下同）200萬元（下稱系爭債權），主張依其等出
    資比例，抗告人乙○○應分得439,024元，丁○○應分得878
    ,049 元，甲○應分得439,024元，而分別依前開債權金額聲
    請對相對人強制執行，並提出歷審判決、判決確定證明書為
    據（見原法院司執卷第6-50頁）。惟查，依前開執行名義之
    主文所載，相對人應給付合夥人全體200萬元，而系爭合夥
    之合夥人除抗告人、相對人外，尚有江國田。抗告人復陳明
    系爭合夥關係尚未消滅，有其陳明狀附卷可稽（見原法院司
    執卷第123、124頁），則依前開規定及判例意旨，於系爭合
    夥關係未消滅前，系爭合夥財產應屬合夥人公同共有，就系
    爭債權之清償受領，亦應由合夥人共同受領或經全體同意後
    由其中一人或數人受領之，方為適法。是本件強制執行聲請
    僅由抗告人聲請，依法即有未合。原法院司法事務官以99年
    度司執字第33257號裁定駁回抗告人之強制執行聲請，依法
    並無違誤。抗告人固謂系爭債權為可分之債，其等係就系爭
    債權各依出資比例計算得受領金額範圍內聲請強制執行，並
    無不當云云，惟其等之出資比例僅係合夥之內部關係，系爭
    債權對外仍屬合夥人公同共有，不因系爭債權屬金錢債權而
    為可分而有不同。況執行名義所示之債權金額係命相對人向
    全體合夥人為給付，並未依系爭合夥之合夥人出資比例分別
    定其數額，抗告人自行依其計算之出資比例向相對人聲請強
    制執行，惟有關出資比例已涉及實體權利義務關係之認定，
    當非執行法院所能審酌認定而逕為強制執行。又抗告人復謂
    原法院未依強制執行法第30條之1規定準用民事訴訟法第249
    條第1項及第56條之1規定命其等補正及聲請追加江國田為強
    制執行聲請人，即逕予駁回其等之強制執行聲請，依法亦有
    未合云云。惟查，強制執行法第30條之1雖規定強制執行程
    序得準用民事訴訟法之規定，惟此係限於民事訴訟法規定性
    質上合於強制執行程序，始在準用之列，非謂所有規定均能
    一概準用。民事訴訟法第56條之1規定強制未起訴之人追加
    為原告，係對未起訴之人不行使訴訟權之自由所為之限制，
    自不得隨意準用其他程序。況此規定係以法院經原告聲請，
    審查未起訴之人拒絕同為原告無正當理由後，始能裁定命未
    起訴之人於一定期間內追加為原告，而強制執行程序本質上
    僅為非訟程序，執行法院就執行名義之內容無從為實質之審
    查，自無法就追加有無正當理由之部分為判斷，故該規定本
    質上即與強制執行程序之性質不相符合，而非在依強制執行
    法第30條之1規定得準用民事訴訟法之列。
四、又本件強制執行程序所欠缺者係當事人適格之要件，並非依
    民事訴訟法第249條第1項規定所得補正，抗告人主張原法院
    應準用該規定命其等補正，依法亦顯有未合。抗告意旨復謂
    民事訴訟法第56條之1第1項規定係就程序上訴訟要件為補正
    ，無涉實體事項，與強制執行程序並無衝突，且若認合夥財
    產之執行應合一確定，將使合夥人間之糾紛，實際上難以以
    強制執行程序實現權利，尤若少數合夥人拒不出面聲請，即
    無從開啟執行程序，自顯失公允。且似有以日後如何取回分
    配問題影響先前執行程序是否開啟之嫌，顯有倒果為因云云
    。然民事訴訟法第56條之1第1項規定係就當事人適格之要件
    為補正，而當事人適格係屬訴訟上之權利保護要件，非屬無
    涉實體事項之程序上訴訟要件。又依前開規定及說明，本件
    強制執行聲請應由全體合夥人共同為之，此乃因合夥財產之
    本質屬公同共有，且依執行名義主文應共同受領始然，至合
    夥人若有無法共同聲請強制執行之情況，仍可由其等以解除
    合夥關係等其他方式解決之，非謂一旦駁回部分合夥人之聲
    請，合夥債權即無法實現。
五、從而，原法院司法事務官以99年度司執字第33257號裁定駁
    回抗告人之強制執行聲請，依法並無不合。抗告人就前開裁
    定提起異議，原裁定復將其異議駁回，亦無不當。抗告意旨
    猶執陳詞指摘原裁定不當，求予廢棄，為無理由，應予駁回
    ，爰裁定如主文。
中    華    民    國    99    年    10    月    12    日
                    民事第十七庭
                        審判長法  官 湯美玉
                              法  官 丁蓓蓓
                              法  官 李慈惠
正本係照原本作成。
本裁定除以適用法規顯有錯誤為理由外，不得再抗告。如提起再
抗告，應於收受後10日內委任律師為代理人向本院提出再抗告狀
。並繳納再抗告費新台幣１千元。
中    華    民    國    99    年    10    月    13    日
                              書記官 王敬端

司法院資訊處製作；財團法人民間司法改革基金會備份。
